【裁判字號】    97,交聲,2597
【裁判日期】    971008
【裁判案由】    交管條例聲異
【裁判全文】
臺灣板橋地方法院交通事件裁定      97年度交聲字第2597號
原處分機關  交通部公路總局臺北區監理所板橋監理站
異  議  人
即受處分人  甲○○
上列異議人即受處分人因違反道路交通管理處罰條例案件，對於
交通部公路總局臺北區監理所板橋監理站於民國97年9 月16日所
為之處分（原處分案號：板監裁字第裁41-C00000000號）聲明異
議，本院裁定如下：
    主  文
原處分撤銷。
甲○○駕駛行經有燈光號誌管制之交岔路口闖紅燈，處罰鍰新臺
幣壹仟捌佰元，並記違規點數點。
    理  由
一、原處分意旨略以：異議人即受處分人於民國97年8 月1 日8
    時40分許，駕駛車牌號碼618-BND 號重型機車，在臺北縣中
    和市○○路與復興路交叉口，經臺北縣政府警察局中和分局
    警員當場攔停並依道路交通管理處罰條例第53條第1 項以北
    縣警交字第C00000000 號通知單逕行舉發「闖紅燈」違規事
    實，且已告知當事人違規事實、到案處所及罰款時間。惟遭
    受處分人拒簽，乃由員警將拒簽事實載於上開通知單上。
二、異議意旨則以：異議人坦承是日確有闖紅燈之違規行為，惟
    該路段為一彎型道路路口，紅綠燈所設置地點已被路邊招牌
    遮蔽而無法清楚辨識。再者，該路段因道路修補之故，地面
    繪製之斑馬線亦模糊不清，致用路人無所適從。且於員警開
    單舉發時，另有他駕駛人行經該路口違規闖紅燈，然員警竟
    未對其舉發。故本次被罰使異議人感覺被算好好的。為此聲
    明異議，請求撤銷原處分云云。
三、按汽車駕駛人，行經有燈光號誌管制之交岔路口闖紅燈者，
    處新臺幣1,800 元以上5,400 元以下罰鍰；又汽車駕駛人有
    上開情形時，除依原條款處罰鍰外，並記違規點數3 點，道
    路交通管理處罰條例第53條第1 項及第63條第1 項第3 款分
    別定有明文。次按違反道路交通管理事件統一裁罰基準及處
    理細則第11條第1 項規定：「被查獲之駕駛人或行為人為受
    處分人時，應於填記通知單後將通知聯交付該駕駛人或行為
    人簽名或蓋章收受之；拒絕簽章者，仍應將通知聯交付該駕
    駛人或行為人收受，並記明其事由及交付之時間；拒絕收受
    者，應告知其應到案時間及處所，並記明事由與告知事項，
    視為已收受。」，合先敘明。
四、經查：
  (一)異議人就闖紅燈之違規事實並不爭執，僅就違規路口紅綠燈
    之設置地點、路面斑馬線之繪製清晰與否，及員警於開立異
    議人舉發單時未舉發其他駕駛人違規等情，是否適宜有所爭
    執。
  (二)按違反道路交通管理事件統一裁罰基準及處理細則第11條第
    1 項規定，拒簽之舉發單於舉發員警告知其應到案時間及處
    所，並記明事由與告知事項，視為已收受。本件異議人雖未
    於舉發單上簽名，然其既經舉發員警告知其應到案時間及處
    所，且取走本件違規舉發單，則本舉發單屬已經合法送達無
    疑。再者，道路交通標誌、標線、號誌之設置，係主管機關
    基於整體交通考量所為之縝密規劃，目的係為維護社會大眾
    使用道路之秩序，並以確保人車通行之安全，在非緊急避難
    情況下，尚不能恣意枉顧交通標誌、標線、號誌，否則交通
    秩序必將無法維繫，人車生命安全亦將無以確保，是茍認為
    交通標誌、標線、號誌有設置不當情況，應先依循行政程序
    提出救濟，或向道路主管機關陳述其意見，豈有任由民眾各
    自審查認定交通標線是否設置得當，而逕自決定是否遵守之
    理。另異議人雖又辯稱：尚有他駕駛人有闖紅燈之違規行為
    ，亦未見警員予以舉發，執行顯有不公云云，然異議人違規
    事實明確，自應依法受罰，此與他人有無違規行為無涉，自
    不能因他人因素而免予處罰，是異議人上開所辯，顯係卸責
    之詞，無足可採。
  (三)綜上所述，本件異議人所有之車號618-BND 號重型機車曾於
    前揭時、地違規闖紅燈等違規事實明確。惟按「汽車駕駛人
    有第53條情形者，記違規點數3 點」，為道路交通管理處罰
    條例第63條第1 項第3 款所明定，本件受處分人有「駕車行
    經有燈光號誌管制之交叉路口闖紅燈」之違規事實，除對受
    處分人處以罰鍰外，本應併記違規點數，原處分機關疏未注
    意及此，其所為裁決處分即有瑕疵，應由本院將原處分撤銷
    ，為此爰依道路交通管理處罰條例第53條第1 項、第63條第
    1 項第3 款及違反道路交通管理事件統一裁罰基準表規定，
    裁罰異議人如主文第2 項所示，以資適法。
五、據上論斷，應依道路交通案件處理辦法第20條，裁定如主文
    。
中    華    民    國    97    年    10    月    8     日
                      交通法庭    法  官  崔  玲  琦
上正本證明與原本無異。
如不服本裁定應於送達後5 日內向本院提出抗告狀。
                                  書記官  林  進  煌
中    華    民    國    97    年    10    月    8     日


司法院資訊處製作；財團法人民間司法改革基金會備份。
